【裁判字號】    98,交聲,585
【裁判日期】    980421
【裁判案由】    聲明異議
【裁判全文】
臺灣高雄地方法院交通事件裁定         98年度交聲字第585號
原處分機關  交通部公路總局高雄區監理所
異  議  人  甲○○
上列異議人因違反道路交通管理處罰條例案件，對於交通部公路
總局高雄區監理所中華民國98年3 月2 日所為處分（原處分案號
：高監營裁字裁80-N00000000號）聲明異議，本院裁定如下：
    主  文
原處分關於吊扣甲○○之普通大客車駕駛執照部分撤銷。
上開撤銷部分不罰。
    理  由
一、原處分及移送意旨略以：受處分人甲○○因於民國97年4 月
    17日16時55分許，酒後騎乘車號OTW-521 號重機車，行經高
    雄縣鳥松鄉○○路與仁德路口，因駕駛人酒精濃度超過規定
    標準（每公升0.55毫克以上）因而致人受傷，經警掣單舉發
    ，爰依道路交通管理處罰條例第35條第1 項第1 款之規定，
    裁處吊扣違規時所憑之普通大客車駕駛執照24個月，並施以
    道路交通安全講習（同一案件因另犯刑法公共危險罪，業經
    法院判處有期徒刑3 月，爰不另處罰鍰）等情。
二、聲明異議意旨則以：異議人因本件騎乘機車酒駕違規，自身
    亦因肇事受傷，在家休養近1 年，迄未完全痊癒，近日甫覓
    得駕駛新職，又遭原處分機關裁處吊扣普通大客車駕駛執照
    之處分，致無法工作。為此聲明異議，請求撤銷吊扣普通大
    客車駕駛執照之處分等語（至於道路交通安全講習部分則未
    聲明異議）。
三、本件異議人即受處分人甲○○（下稱異議人）於前揭時、地
    ，酒後騎乘上開機車肇事受傷送醫，經抽血檢測血液中酒精
    濃度為255.7 mg/dL （每100 毫升血液中含酒精255.7 毫克
    ），換算呼氣中酒精濃度為1.278 mg/L（每公升1.278 毫克
    ），超過規定標準（呼氣中酒精濃度每公升0.55毫克以上）
    ，經警掣單舉發，由原處分機關依道路交通管理處罰條例第
    35條第1 項第1 款之規定，裁處吊扣普通大客車駕駛執照24
    個月，並施以道路交通安全講習（因所犯刑法公共危險罪業
    經本院判處有期徒刑而未裁處罰鍰），且因異議人原考領之
    重型機車駕照前於93年4 月5 日業經原處分機關易處逕註，
    汽車駕駛執照則經歷次考領、換發，於上開違規當時僅持有
    普通大貨車駕駛執照，原處分機關逕為執行吊扣其普通大貨
    車駕駛執照等情，為異議人所不爭執，並有酒精（抽血）測
    試報告、舉發違反道路交通管理事件通知單、違反道路交通
    管理事件裁決書、不服裁決聲明異議移送書、汽車駕照基本
    資料及本院97年度審交簡字第2526號刑事簡易判決各1 份在
    卷可稽（交聲卷第2-3 頁、第10-13 頁、第19-21 頁），異
    議人確有上開交通違規之事實，固堪認定。惟查：
(一)按汽車駕駛人飲用酒類或其他類似物後，其吐氣所含酒精濃
    度超過每公升0.25毫克或血液中酒精濃度超過百分之0.05以
    上，不得駕車；又汽車駕駛人，駕駛汽車經測試檢定有酒精
    濃度超過規定標準者，處新臺幣1 萬5 千元以上6 萬元以下
    罰鍰，並當場移置保管該汽車及吊扣其駕駛執照1 年；因而
    肇事致人受傷者，並吊扣其駕駛執照2 年；致人重傷或死亡
    者，吊銷其駕駛執照，並不得再考領，道路交通安全規則第
    114 條第2 款、道路交通管理處罰條例第35條第1 項雖分別
    定有明文。而道路交通管理處罰條例第68條原亦規定：「汽
    車駕駛人，因違反本條例及道路交通安全規則之規定，受吊
    扣或吊銷駕駛執照處分時，吊扣或吊銷其持有各級車類之駕
    駛執照」。惟該規定業於94年12月14日修正，並於95年3 月
    1 日施行，修正後已刪除關於「吊扣」之文字，修正理由係
    以原條文將違規駕駛人所持有之各級車類駕駛執照一併吊扣
    或吊銷，失之過酷，影響人民工作及生活甚鉅，故刪除原條
    文關於「吊扣」之文字，亦即廢止「受吊扣駕駛執照處分時
    ，吊扣其持有各級車類之駕駛執照」部分之規定。故依修正
    後該條之規定，受吊扣駕駛執照處分時，僅得吊扣違規當時
    所駕車類之駕駛執照，而無吊扣其持有各級車類駕駛執照之
    法律依據。
(二)本件異議人違規當時既因騎乘重機車違反道路交通管理處罰
    條例第35條第1 項第1 款之規定，而應受吊扣駕駛執照之處
    罰，則依同條例第86條之現行規定，僅能吊扣其重型機車駕
    駛執照，縱使異議人違規當時僅領有普通大貨車駕駛執照，
    而未領有重型機車駕駛執照，亦無轉而吊扣其他各級車類駕
    駛執照之法律依據。原處分機關逕行裁處吊扣異議人之普通
    大客車駕駛執照，與道路交通管理處罰條例第68條規定不合
    ，違反法律保留原則，而屬違法處分。復按行政行為採取方
    法所造成之損害，不得與欲達成目的之利益顯失均衡，行政
    程序法第7 條第3 款明揭行政處分所應遵循之比例原則。而
    原處分機關於本件異議人騎乘重型機車違規之情形，逕為吊
    扣其普通大客車駕駛執照之處分，雖可達成禁止異議人酒後
    騎乘重型機車之目的，然亦同時造成剝奪異議人駕駛普通大
    客車之結果，所造成之損害與所欲達成目的之利益，顯然失
    衡，亦違反比例原則，自屬違法。
四、綜上所述，原處分機關未注意法律修正意旨及法規文義，逕
    對異議人裁處吊扣普通大客車駕駛執照之處分，顯已違反道
    路交通管理處罰條例第68條之明文規定及行政處分所應遵循
    之比例原則，而屬違法處分，應由本院將原處分關於吊扣普
    通大客車駕駛執照部分撤銷，並因異議人未領有重型機車駕
    駛執照可供吊扣，應自為裁定上開撤銷部分不罰。至原處分
    關於施以道路交通安全講習部分，不在異議範圍，毋庸審酌
    ，附此敘明。
五、依道路交通管理處罰條例第87條第2 項、道路交通案件處理
    辦法第20條前段，裁定如主文。
中    華    民    國    98    年    4     月    21    日
                  交通法庭      法  官  林柏壽
以上正本證明與原本無異。
如不服本裁定，應於收受送達後5 日內向本院提出抗告狀。
中    華    民    國    98    年    4     月    22    日
                                書記官  劉國偉


司法院資訊處製作；財團法人民間司法改革基金會備份。
